臺灣臺北地方法院民事判決　　　　　　　　　　　　九十二年度簡上字第七六八號
　　上　訴　人　甲○○
　　　　　　　　丙○○
　　右　二　人
　　訴訟代理人　王惠光律師
　　上　訴　人　乙○○
　　被上訴人　　財資企業股份有限公司
　　法定代理人　丁○○
　　訴訟代理人　蘇千祿律師
　　　　　　　　戊○○
當事人間請求給付買賣價金事件，上訴人對於民國九十二年十月二十二日本院臺北簡
易庭九十二年度北簡字第五三六六號第一審簡易判決提起上訴，本院於九十三年八月
十八日言詞辯論終結，判決如左：
    主      文
原判決關於命上訴人丙○○給付超過新台幣貳拾貳萬陸仟壹佰陸拾壹元，及命上訴人
甲○○、乙○○應與上訴人丙○○連帶給付之金額超過新台幣貳拾萬肆仟陸佰拾貳
元部分，及該部分假執行之宣告，暨訴訟費用之裁判均廢棄。
右開廢棄部分，被上訴人在第一審簡易之訴及其假執行之聲請均駁回。
其餘上訴駁回。
第一、二審訴訟費用由上訴人連帶負擔二分之一，餘由被上訴人負擔。
    事實及理由
甲、程序方面：
一、按訴訟標的對於共同訴訟之各人必須合一確定者，共同訴訟人中一人之行為有利
    益於共同訴訟人者，其效力及於全體，民事訴訟法第五十六條第一款定有明文。
    又民法第二百七十五條規定連帶債務人中之一人受確定判決，而其判決非基於該
    債務人之個人關係者，為他債務人之利益亦生效力；故債權人以各連帶債務人為
    共同被告提起給付之訴，被告一人提出非基於其個人關係之抗辯有理由者，對於
    被告各人即屬必須合一確定，自應適用民事訴訟法第五十六條第一款規定，最高
    法院著有三十三年上字第四八一○號判例意旨可資參照。又依同院五十二年台上
    字第一九三○號判例意旨所述：「民事訴訟法第五十六條第一項第一款，所謂共
    同訴訟人中一人之行為，有利益於共同訴訟人或不利益於共同訴訟人，係指於行
    為當時就形式上觀之，有利或不利於共同訴訟人而言。非指經法院審理結果有利
    者其效力及於共同訴訟人，不利者其效力不及於共同訴訟人而言，故共同訴訟人
    中之一人，對於下級法院之判決聲明不服提起上訴，在上訴審法院未就其內容為
    審判之前，難謂其提起上訴之行為對於他共同訴訟人不利，其效力應及於共同訴
    訟人全體，即應視其上訴為共同訴訟人全體所為。」，可知，債權人以各連帶債
    務人為共同被告提起給付之訴，被告一人提出非基於其個人關係之抗辯，提起上
    訴者，其效力應及於共同被告全體。本件被上訴人主張上訴人丙○○與其訂有附
    條件買賣契約書為買受人，上訴人乙○○、甲○○則為連帶保證人，其等間應負
    連帶清償責任等情，而起訴請求連帶債務人即上訴人甲○○、丙○○、乙○○連
    帶給付遲延利息、違約金。第一審判決後，上訴人甲○○、丙○○提起上訴主張
    ：上訴人丙○○曾與被上訴人簽訂部分清償和解書，約明不足清償債務部分另行
    約定，兩造並未再就遲延利息、違約金等為約定，被上訴人自不得請求其等清償
    等語。核上訴人甲○○、丙○○上訴理由係提出非基於其個人關係之抗辯，且上
    訴之提起，該訴訟行為形式上觀之係有利於共同被告乙○○者，依前開法條規定
    ，其二人之上訴效力及於共同被告乙○○，視同乙○○亦提起本件上訴，合先敘
    明。
二、本件上訴人乙○○經合法通知，未於言詞辯論期日到場，核無民事訴訟法第三百
    八十六條所列各款情形，應依被上訴人之聲請，由其對上訴人乙○○部分一造辯
    論而為判決。
乙、得心證之理由：
一、被上訴人起訴主張：上訴人丙○○於民國八十七年十二月十一日以其餘上訴人甲○○、乙○○為連帶保證人，向其以分期付款方式購買自用小客車一輛（車牌號
    碼Ｍ六─一三四一號，以下簡稱系爭車輛），兩造並簽訂附條件買賣契約書，約
    定買方如給付價款有任何一期遲延或分期票據有任何一期不獲兌現時，即喪失期
    限利益，其未清償之各期債務視為全部到期，依契約第十六條尚須加計遲延利息
    及違約金。嗣上訴人丙○○自第二期即八十八年一月十日起即未依約繳納價金，
    履經催告，上訴人丙○○始於八十八年三月間將系爭車輛交還被上訴人，由被上
    訴人全權代為處理出售該車，所得價金則抵沖各項費用，且簽訂部分清償和解書
    。系爭車輛經拍賣後獲得價金新台幣（下同）三十二萬六千八百元，扣除系爭車
    輛八十八年度牌照稅一萬一千二百三十元、違規罰鍰三千六百五十元、代辦費用
    一千元，及第二期至第十七期全部價金、第十八期部分價金一萬七千四百三十四
    元，尚欠分期價金一千零六十二元未獲償。又被上訴人另將退還之強制汽車責任
    險保險費一千八百七十四元，抵償部分因訴訟所產生之必要費用，剩餘部分則由
    上訴人甲○○於臺灣臺中地方法院九十一年度執字第四○三六○號給付票款強制
    執行事件中清償五十七萬五千五百零七元，經採取對上訴人即債務人有利之抵充
    方式，依序抵充訴訟費用一萬九千五百六十五元、本金五十五萬五千九百四十二
    元後，尚有訴訟費用六千一百六十一元、遲延利息十六萬七千零八十三元、違約
    金三十萬零七百四十九元，共計四十七萬三千九百九十三元未獲清償，爰本於附
    條件買賣契約之法律關係起訴請求上訴人連帶給付四十七萬三千九百九十三元等
    語。並聲明：上訴駁回（原審判決上訴人應連帶給付三十九萬三千二百四十四元
    ，被上訴人就其敗訴部分未聲明上訴而告確定）。
二、上訴人丙○○、甲○○則以：上訴人甲○○已在前述強制執行事件中清償五十七
    萬元五千五百零七元，在該強制執行程序中並未承認違約金及遲延利息債務。又
    被上訴人與上訴人丙○○所簽訂之部分清償和解書，內容係針對系爭車輛變價後
    不足額之清償方式另行約定，屬另一個契約，既然兩造並未就不足額、履行期限
    另行約定，自不符合給付遲延而應給付遲延利息、違約金要件。而部分清償和解
    書中並未就遲延利息、違約金加以約定，縱使上訴人有遲延給付，被上訴人亦不
    得依附條件買賣契約書約定請求上訴人給付遲延利息、違約金。且附條件買賣契
    約書中關於違約金及利息數額之約定誠屬過高，應予酌減。再者，依民法第一百
    二十七條第八款規定，上訴人所負債務屬於「商人供給商品之代價」，自八十八
    年起至九十一年間，被上訴人皆未對上訴人為請求，本金債權已罹於時效，則依
    同法第一百四十六條規定，效力及於遲延利息、違約金等語，資為抗辯。並聲明
    ：(一)原判決不利於上訴人丙○○、甲○○部分廢棄。(二)右廢棄部分，被上訴人在
    第一審簡易之訴駁回。上訴人乙○○則未到場爭執，亦未提出書狀陳述以供本院
    斟酌。
三、兩造不爭執之事實：
    被上訴人主張上訴人丙○○於八十七年十二月十一日以其餘上訴人甲○○、乙○○為連帶保證人，向其以分期付款方式購買系爭車輛，兩造並簽訂附條件買賣契
    約書，約定買方如給付價款有任何一期遲延或分期票據有任何一期不獲兌現時，
    即喪失期限利益，其未清償之各期債務視為全部到期，尚須依契約第十六條加計
    遲延利息及違約金，嗣上訴人丙○○自第二期即八十八年一月十日起即未依約繳
    納價金之事實，業據其提出附條件買賣契約書為證（見原審卷第七頁），且為上
    訴人所不爭執，自堪信為真實。
四、被上訴人復主張其與上訴人丙○○曾簽訂部分清償和解書，向上訴人丙○○取回
    系爭車輛並予出售，車輛拍賣後獲得價金三十二萬六千八百元，又被上訴人另將
    退還之強制汽車責任險保險費一千八百七十四元抵償部分因訴訟所產生之必要費
    用，再者，上訴人甲○○曾於臺灣臺中地方法院九十一年度執字第四○三六○號
    給付票款強制執行事件中清償五十七萬五千五百零七元，上述款項經採取對上訴
    人有利次序抵充後，尚有訴訟費用六千一百六十一元、遲延利息十六萬七千零八
    十三元、違約金三十萬零七百四十九元，共計四十七萬三千九百九十三元未獲清
    償等情，則為上訴人丙○○、甲○○所否認，並以右開情詞置辯。是以，本件兩
    造爭執之重點在於：
    (一)被上訴人與上訴人丙○○所簽訂之部分清償和解書性質為何？被上訴人是否仍
      得本於附條件買賣契約書請求上訴人連帶給付訴訟費用、遲延利息及違約金？
    (二)被上訴人主張尚有訴訟費用、遲延利息及違約金共計四十七萬三千九百九十三
      元未獲償，其金額之計算是否與兩造約定相符？
    (三)被上訴人對上訴人之前述請求權有無罹於時效而消滅，不得再行使？
    (四)被上訴人得否同時請求遲延利息及違約金，又其請求之違約金是否過高而應予
      酌減？
五、現就兩造間爭點分述如下：
（一）被上訴人與上訴人丙○○所簽訂之部分清償和解書性質為何？被上訴人是否仍
      得本於附條件買賣契約書請求上訴人連帶給付訴訟費用、遲延利息及違約金？
    1.上訴人抗辯：部分清償和解書係針對款項清償事宜另行成立之和解書，與附條
      件買賣契約為不同之契約，兩造既在部分清償和解書中約定「不足額之償還則
      另行約定」，嗣後迄未對不足額之清償期等再行約定，被上訴人自不得請求上
      訴人連帶清償前述款項等語。被上訴人就此則陳稱：部分清償和解書係上訴人
      丙○○主動請求簽訂者，同日並簽立自願返還車輛同意書及占有檢查報告，表
      明願將系爭車輛交還被上訴人先行出售，以抵充各項債務，和解之本意係為合
      意先行拋棄動產擔保抵押權，以利車輛拍賣處理，被上訴人仍得本於附條件買
      賣契約書請求上訴人給付遲延利息、違約金等語。
    2.依民法第九十八條規定：「解釋意思表示，應探求當事人之真意，不得拘泥於
      所用之辭句。」，且解釋當事人所立書據之真意，以當時之事實及其他一切證
      據資料為其判斷之標準，不能拘泥字面或截取書據中一二語，任意推解致失真
      意。經查，被上訴人所陳之事實，已經其提出自願返還車輛同意書及占有檢查
      報告、部分清償和解書為證（見原審卷第四七頁、第四八頁）。上訴人並自陳
      有簽訂此等文書無訛（見本院九十三年一月二十日準備程序筆錄）；另上訴人
      丙○○並於原審明確表示部分清償和解書係因其未按期繳納系爭車輛買賣價金
      ，在經被上訴人催告後與其簽訂者，其並同意將系爭車輛先行交還被上訴人以
      利其拍賣取償等語（見原審卷第八二頁、第八三頁）。再觀諸前開部分清償和
      解書所載文字，係記明：「因乙方（即上訴人丙○○）無法履行附條件買賣契
      約之付款義務致甲方（即被上訴人）權益受有損害，今乙方願將車輛交還：：
      ：甲方先行出售，並以所得款項扣除必要費用後抵付債務金額，唯因車價概估
      恐仍不足全數債務金額，故雙方合議先行拋棄動產擔保設定之抵押權，以利車
      輛處理，不足額之償還則另行約定。」等語，且和解書副本一份另轉呈豐原監
      理處，足見上訴人丙○○與被上訴人簽訂部分清償和解書，旨在同意被上訴人
      取回系爭車輛以利拍賣就車輛價金等債務為清償，並解決動產抵押權設定事項
      ，至於上訴人其餘所欠款項因拍賣所得金額尚不足清償，因此被上訴人仍保留
      其對上訴人基於附條件買賣契約書所具有之權利，此從其等約明「不足額之償
      還則另行約定」一節，即可得知。
    3.按「稱和解者，謂當事人約定，互相讓步，以終止爭執或防止爭執發生之契約
      。」、「和解有使當事人所拋棄之權利消滅及使當事人取得和解契約所訂明權
      利之效力。」，民法第七百三十六條、第七百三十七條分別定有明文。次揆諸
      最高法院五十七年台上字第二一八○號判例意旨所述：「和解之範圍，應以當
      事人相互間欲求解決之爭點為限，至於其他爭點，或尚未發生爭執之法律關係
      ，雖與和解事件有關，如當事人並無欲求一併解決之意思，要不能因其權利人
      未表示保留其權利，而認該權利已因和解讓步，視為拋棄而消滅。」等語，可
      知當事人固曾成立和解契約，但仍應視和解契約所約定之具體內容，判斷該和
      解之性質，及債權人有無拋棄其債權之意旨等。如前2.所述，部分清償和解書
      之簽訂係在解決系爭車輛拍賣取償之爭點，至於上訴人基於附條件買賣契約書
      所負之本金、遲延利息及違約金等債務爭點，並非部分清償和解書所欲一併解
      決者，自難以該部分清償和解書之簽訂即遽謂被上訴人已拋棄其依附條件買賣
      契約書對上訴人享有之權利。綜此，上訴人丙○○、甲○○前開所辯，顯與部
      分清償和解書簽訂之本意不符，遂不足採。被上訴人仍得本於附條件買賣契約
      書請求上訴人連帶給付訴訟費用、遲延利息及違約金。
    4.雖上訴人丙○○、甲○○復以被上訴人在臺灣臺中地方法院前揭強制執行事件
      中僅請求本金五十六萬八千元及按年息百分之六計算之利息，並未請求遲延利
      息、違約金，可見被上訴人亦認為已無遲延利息、違約金債權存在等語置辯。
      但查，被上訴人在此強制執行事件中所持之執行名義為臺灣臺中地方法院九十
      一年五月二十七日九十一年民執春字第一六○二一號債權憑證，據債權憑證之
      記載原執行名義為本院八十八年度票字第四五八六號民事裁定及確定證明書，
      裁定主文內容為：「債務人（即上訴人）於八十七年十一月二十五日共同簽發
      之本票，內載憑票支付債權人（即被上訴人）新台幣六十八萬元，及自八十八
      年一月十日起至清償日止，按年息百分之六計算之利息，得為強制執行。」，
      除經本院調閱該院九十一年度執字第四○三六○號給付票款強制執行事件卷宗
      查閱屬實外，並有上訴人甲○○提出之本票附卷可稽（見原審卷第二○頁），
      被上訴人本於該執行名義所行使之權利為本票追索權，堪可認定。次依兩造間
      附條件買賣契約書第十三條約定：「簽立本契約書同時由買方及其連帶保證人
      （即上訴人）開立本票支付賣方作為分期總價之擔保，於買方有第十一條之情
      形，同意賣方得就本票或支票取償或請求連帶保證人負責清償。」，被上訴人
      得在行使本票追索權後就取得之款項抵充上訴人基於附條件買賣契約書對被上
      訴人所負債務，此均為兩造所不爭執者。再者，在被上訴人聲請上開強制執行
      時，上訴人所欠款項在以拍賣系爭車輛取得之價金三十二萬六千八百元、退還
      之強制汽車責任險保險費一千八百七十四元抵充後後，尚有五十六萬八千一百
      五十七元之債務存在，已經被上訴人陳述綦詳，此項金額之計算為上訴人所不
      爭執者（詳見上訴人甲○○、丙○○九十三年四月二十九日補充理由狀，本院
      卷第六九頁至第七○頁）。準此，被上訴人在此強制執行事件中，僅聲請執行
      五十六萬八千元本金及自九十一年十月二十五日起至清償日止按年息百分之六
      計算之利息，尚無不合。況前述執行名義為本票追索權，被上訴人係依非訟事
      件法第一百條規定取得本院八十八年度票字第四五八六號民事裁定，其自不得
      在該強制執行事件中請求上訴人清償附條件買賣契約所生之遲延利息、違約金
      ，否則將違反強制執行法第四條規定而與執行名義所載債權不符。故上訴人丙○○、甲○○此項所辯，亦無足取。
（二）被上訴人主張尚有訴訟費用、遲延利息及違約金共計四十七萬三千九百九十三
      元未獲償，其金額之計算是否與兩造約定相符？
    1.被上訴人主張：系爭車輛經拍賣後獲得價金三十二萬六千八百元，扣除系爭車
      輛八十八年度牌照稅一萬一千二百三十元、違規罰鍰三千六百五十元、代辦費
      用一千元，及第二期至第十七期全部價金、第十八期部分價金一萬七千四百三
      十四元，尚欠分期價金一千零六十二元未獲償；又被上訴人另將退還之強制汽
      車責任險保險費一千八百七十四元，抵償部分因訴訟所產生之必要費用，剩餘
      部分則由上訴人甲○○於前述給付票款強制執行事件中清償五十七萬五千五百
      零七元，經採取對上訴人即債務人有利之抵充方式，依序抵充訴訟費用一萬九
      千五百六十五元、本金五十五萬五千九百四十二元後，尚有訴訟費用六千一百
      六十一元、遲延利息十六萬七千零八十三元、違約金三十萬零七百四十九元，
      共計四十七萬三千九百九十三元未獲清償等情，業據其提出帳卡明細、費用明
      細查詢表、強制汽車責任保險批單、支票、車輛拍賣拍定證明書等為證（見原
      審卷第二七頁至第三二頁、第四九頁），並經其提出繳款明細計算甚詳（見原
      審卷第二六頁）。
    2.又被上訴人抵充順序確實使上訴人所負債務數額低於先抵充違約金、次抵充遲
      延利息、本金（民法第三百二十三條規定參照）者，亦有被上訴人於原審提出
      之抵充計算書可佐（見原審卷第一一八頁）。就此上訴人丙○○、甲○○除在
      原審九十二年九月十日言詞辯論期日自陳：假設本件有利息、違約金部分，對
      於被上訴人先抵充費用，再抵充利息、違約金沒有意見等語，並在本院九十三
      年一月二十日準備程序期日陳述：如果被上訴人抵充的順序對上訴人有利，則
      上訴人對於被上訴人主張之抵充順序不爭執等語（見本院卷第三十頁）。是以
      ，被上訴人主張之上開債權金額，應屬有據。
（三）被上訴人對上訴人之前述請求權有無罹於時效而消滅，不得再行使？
    1.上訴人丙○○、甲○○抗辯：依民法第一百二十七條第八款規定，上訴人所負
      債務屬於「商人供給商品之代價」，自八十八年起至九十一年間，被上訴人皆
      未對上訴人為請求，本金債權已罹於時效，則依同法第一百四十六條規定，效
      力及於遲延利息、違約金等語。而揆諸首揭最高法院著有三十三年上字第四八
      一○號判例意旨，及民法第二百七十六條第二項，可知我國民法對於消滅時效
      之完成係採絕對的效力，據此，連帶債務人中一人所為時效抗辯，應非屬於基
      於個人關係之抗辯事由，依民事訴訟法第五十六條第一款規定其效力及於上訴
      人乙○○。
    2.其次，應審究者即為：被上訴人對上訴人之請求權是否已罹於二年時效而不得
      行使。按商人、製造人、手工業人所供給之商品及產物之代價，其請求權因二
      年間不行使而消滅，民法第一百二十七條第八款規定甚明。又同法第一百四十
      六條規定：「主權利因時效消滅者，其效力及於從權利。但法律有特別規定者
      ，不在此限。」，被上訴人因附條件買賣契約對上訴人之價金債權，為前述商
      人所供給商品之代價，為兩造所不爭執。
      (1)關於上訴人甲○○、乙○○抗辯消滅時效部分，被上訴人雖陳稱：其在上開
        強制執行事件中持有債權憑證，依民法第一百三十七條第三項規定時效應重
        行起算五年，況上訴人甲○○在該強制執行事件中已承認有利息、違約金債
        務等語。但查，被上訴人所持之前述執行名義（債權憑證）及在該強制執行
        事件中所行使之權利均為本票追索權，業如前述，其既非行使附條件買賣契
        約上之價金、遲延利息及違約金債權，自難認後者之請求權時效已因其聲請
        強制執行或取得債權憑證而中斷，亦難認上訴人甲○○有承認利息、違約金
        債務之情。被上訴人此部分所陳，均屬無據。而上訴人丙○○自第二期即八
        十八年一月十日起即未依約繳納價金，已如前述，是依附條件買賣契約第十
        一條第一款約定，未清償之各期價金債務視為全部到期，上訴人已喪失期限
        利益，有附條件買賣契約書可證。因此，被上訴人自八十八年一月十日起即
        得行使其價金請求權，消滅時效亦自此時起算（見民法第一百二十八條規定
        ）。雖被上訴人提出存證信函（見原審卷第四三頁至第四六頁）證明其曾於
        八十八年一月二十七日、八十八年三月十一日先後請求上訴人給付價金，但
        因其並未於請求後六個月內起訴，依同法第一百三十條規定，時效視為不中
        斷，仍應自八十八年一月十日起算二年時效，迄九十年一月九日時止被上訴
        人對上訴人甲○○、乙○○之價金本金部分請求權因罹於時效而消滅；且依
        該法第一百四十六條規定，因本金部分請求權時效消滅效力及於遲延利息、
        違約金請求權，被上訴人自不得請求上訴人甲○○、乙○○給付自九十年一
        月十日起之遲延利息、違約金。但八十八年一月十日起至九十年一月九日止
        期間之遲延利息、違約金請求權依民法第一百二十六條規定，適用短期消滅
        時效規定，須因五年間不行使始消滅（最高法院七十年度台上字第三五一一
        號判決意旨參照）。
      (2)按同法第一百二十九條第一項第二款規定之承認，指義務人向請求權人表示
        認識其請求權存在之觀念通知而言，又承認不以明示為限，默示的承認，如
        請求緩期清償、支付利息等，亦有承認之效力。次查，上訴人丙○○在八十
        八年四月八日曾與被上訴人簽訂部分清償和解書，表明其有無法履行附條件
        買賣契約債務、願以系爭車輛拍賣價款抵償等情（詳見前開(一)2.之說明），
        並將系爭車輛交付被上訴人拍賣，實為包含認識被上訴人基於附條件買賣契
        約原本請求權存在之表示行為，自應解為對於原本請求權已有默示之承認。
        是被上訴人對上訴人丙○○之買賣價金本金部分請求權時效於八十八年四月
        八日中斷，自此時重行起算二年，而被上訴人並未提出相關證據證明其在簽
        訂部分清償和解書後另有中斷時效事由存在，是以，其對上訴人丙○○部分
        之請求權於九十年四月七日因罹於二年時效而消滅；則依該法第一百四十六
        條規定，因本金部分請求權時效消滅效力及於遲延利息、違約金請求權，被
        上訴人自不得請求上訴人丙○○給付自九十年四月八日起之遲延利息、違約
        金。惟自八十八年四月八日起迄九十年四月七日止之遲延利息、違約金請求
        權尚未罹於五年時效仍得行使。
（四）被上訴人得否同時請求遲延利息及違約金？又其請求之違約金是否過高而應予
      酌減？
    1.兩造於附條件買賣契約第十六條約定：買方遲延履行時，自遲延日起按日息萬
      分之五點五計付利息，且按日加計千分之一違約金。本條約定之利息其性質應
      屬於民法第二百三十三條第一項但書所訂之遲延利息損害，兩造另行約定利率
      為按日息萬分之五點五計算（被上訴人於本件僅請求按年息百分之二十計算，
      見原審卷第一一八頁）。又前開違約金兩造並未約明其性質，則依八十九年五
      月五日修正前民法第二百五十條規定，應屬於損害賠償額預定性之違約金，且
      於債務人即上訴人給付遲延時即得請求，為因給付遲延所約定之損害賠償額預
      定性違約金，係在填補被上訴人因上訴人給付遲延所受損害。惟依最高法院六
      十二年台上字第一三九四號判例意旨：「違約金，有屬於懲罰之性質者，有屬
      於損害賠償約定之性質者，本件違約金如為懲罰之性質，於上訴人履行遲延時
      ，被上訴人除請求違約金外，固得依民法第二百三十三條規定，請求給付遲延
      利息及賠償其他之損害，如為損害賠償約定之性質，則應視為就因遲延所生之
      損害，業已依契約預定其賠償，不得更請求遲延利息賠償損害。」，被上訴人
      自不得同時請求上訴人給付違約金及遲延利息，蓋其違約金已屬損害賠償總額
      之預定，此時被上訴人僅得請求上訴人給付違約金，尚不得請求其等連帶給付
      遲延利息，據此，被上訴人請求上訴人連帶給付遲延利息十六萬七千零八十三
      元，即無理由，不應准許。
    2.次按約定之違約金過高者，法院得減至相當之數額，民法第二百五十二條規定
      甚明。兩造附條件買賣契約中之違約金以自遲延日起按日加計千分之一，即為
      年息百分之三六點五，顯屬過高，本院斟酌一般客觀事實、社會經濟狀況、被
      上訴人所受損害等一切情狀，認被上訴人因上訴人給付遲延所受之損害大抵為
      遲延利息，據此兩造約定之違約金應核減為按日息萬分之六計算，較能兼顧兩
      造利益。
    3.又依民法第二百七十六條第一項規定，債權人向連帶債務人中之一人免除債務
      ，而無消滅全部債務之意思表示者，除該債務人應分擔之部分外，他債務人仍
      不免其責任。同條第二項規定，前項規定，於連帶債務人中之一人消滅時效已
      完成者，準用之。故連帶債務人中之一人消滅時效已完成者，不論該債務人是
      否援用時效利益，就該債務人應分擔之部分，他債務人亦同免其責任，他債務
      人於給付時均得扣除該債務人應分擔之部分。
      (1)上訴人甲○○、乙○○部分：被上訴人僅能請求自八十八年一月十日起算二
        年之違約金。惟查，被上訴人本件請求之違約金係自八十八年五月二十五日
        起至九十二年五月五日者（詳見原審卷第二六頁繳款明細所載），則上訴人
        甲○○、乙○○應給付自八十八年五月二十五日起至九十年一月九日止（期
        間日數為五百九十五日）按前開日息萬分之六計算之違約金。上訴人丙○○
        則應給付自八十八年五月二十五日起至九十年四月七日止（期間日數為六百
        八十三日）按同一利率計算之違約金。
      (2)另因被上訴人曾於八十八年五月二十五日拍賣系爭車輛獲償經抵充後，本金
        尚有第十八期一千零六十二元及第十九期至第四十八期共五十五萬五千九百
        四十二元未獲清償（見原審卷第二六頁、第一一八頁），為被上訴人所自陳
        者。依此計算後，上訴人甲○○及乙○○、丙○○各應給付違約金十九萬八
        千四百七十一元、二十二萬七千八百二十五元【計算式為：上訴人甲○○、
        乙○○為555,942×0.0006×595日＝198,471。  上訴人丙○○為555,942×
        0.0006×683日＝227,825（元以下四捨五入）】。但原審判決駁回被上訴人
        違約金請求超過二十二萬元部分，被上訴人未聲明上訴，此部分業已經駁回
        確定，故上訴人丙○○僅須再給付二十二萬元之違約金。
    4.再者，被上訴人主張上訴人尚應連帶給付訴訟費用六千一百六十一元。綜前，
      依附條件買賣契約第十三條約定，上訴人就前開訴訟費用、違約金債務應負連
      帶清償責任，故上訴人丙○○應清償二十二萬六千一百六十一元，其中二十萬
      四千六百三十二元應由上訴人甲○○、乙○○與上訴人丙○○連帶給付。至被
      上訴人請求超逾此數額部分，則未能准許。
六、綜上所述，被上訴人本於附條件買賣契約之法律關係，請求上訴人丙○○給付二
    十二萬六千一百六十一元，其中二十萬四千六百三十二元由上訴人甲○○、乙○○與上訴人丙○○連帶給付部分，為有理由，應予准許。逾此所為請求，為無理
    由，應予駁回。至於被上訴人敗訴部分，其假執行之聲請失所附麗，應併予駁回
    。原審就超過上開應准許部分，為上訴人敗訴之判決，並為假執行之宣告，自有
    未洽。上訴意旨就此部分指摘原判決不當，求予廢棄改判，為有理由。至於上開
    應准許部分，原審判命上訴人給付，並為假執行之宣告，核無違誤，上訴意旨，
    就此部分，仍執陳詞，指摘原判決不當，求予廢棄，為無理由，應駁回其上訴。
七、本件為判決之基礎已臻明確，兩造其餘之陳述及所提其他證據，經本院斟酌後，
    認為均不足以影響本判決之結果，自無逐一詳予論述之必要，併此敘明。
八、據上論結，本件上訴為一部有理由，一部無理由，依民事訴訟法第四百三十六條
    之一第三項、第四百五十條、第四百四十九條第一項、第七十九條、第八十五條
    第二項，判決如主文。
中　　　華　　　民　　　國　　九十三　　年　　　八　　　月　　二十六　　日
                            民事第三庭
                                      審判長法  官
                                            法  官
                                            法  官
正本係照原本作成
本判決不得上訴
中　　　華　　　民　　　國　　九十三　　年　　　八　　　月　　二十六　　日
                                            書記官  林桂玉
